【裁判字號】    99,訴,156
【裁判日期】    990531
【裁判案由】    違反槍砲彈藥刀械管制條例
【裁判全文】
臺灣高雄地方法院刑事判決               99年度訴字第156號
公  訴  人  臺灣高雄地方法院檢察署檢察官
被      告  甲○○
指定辯護人  本院公設辯護人  陳信凱
上列被告因違反槍砲彈藥刀械管制條例案件，經檢察官提起公訴
（98年度偵字第31018號），本院判決如下：
    主  文
甲○○未經許可，寄藏可發射子彈具有殺傷力之改造手槍，處有
期徒刑壹年捌月，併科罰金新臺幣陸萬元，罰金如易服勞役，以
新臺幣壹仟元折算壹日。緩刑肆年，並應向公庫支付新臺幣陸萬
元。扣案之改造手槍壹枝（含彈匣壹個，槍枝管制編號00000000
00號）沒收。
    事  實
一、甲○○明知可發射子彈具殺傷力之改造槍枝及具殺傷力之子
    彈，為槍砲彈藥刀械管制條例列管之管制槍彈，未經主管機
    關許可，不得無故寄藏、持有，竟於民國95年3 月下旬至4
    月初之某日，在其高雄縣湖內鄉○○路○段213 巷38號之1
    住處，未經許可，受孫健明（另案偵辦中）所寄託而代為藏
    放具殺傷力之改造手槍1 支（含彈匣1 個，槍枝管制編號
    0000000000號，係由仿BERETTA 廠M9型半自動手槍製造之槍
    枝，換裝土造金屬槍管而成）、子彈1 顆（金屬彈殼組合直
    徑8.9 ±0.5mm 金屬彈頭而成之非制式子彈）及不具殺傷力
    之子彈2 顆（不另為無罪之諭知，詳下述）後，隨即將上開
    槍、彈均隱藏在其上開住所2 樓房間衣櫥中。嗣於98年10月
    14日下午1 時5 分許，為警於上開住所內搜索查獲，並扣得
    上開非法寄藏上開具殺傷力之改造手槍1 枝、子彈1 顆及上
    開不具有殺傷力之子彈2 顆。
二、案經高雄縣政府警察局移送臺灣高雄地方法院檢察署檢察官
    偵查起訴。
    理  由
壹、證據能力部分：
  (一)按現行刑事訴訟法關於「鑑定」之規定，除選任自然人充當
    鑑定人外，另設有囑託機關鑑定制度。依同法第198 條、第
    208 條之規定，不論鑑定人或鑑定機關、團體，固均應由法
    院、審判長、受命法官或檢察官視具體個案之需要而為選任
    、囑託，並依第206 條之規定，提出言詞或書面報告，始符
    合同法第159 條第1 項所定得作為證據之「法律有規定」之
    情形。否則所為之鑑定，仍屬傳聞證據。然於司法警察機關
    調查中之案件，為因應實務上，或因量大、或有急迫之現實
    需求，例行性當然有鑑定之必要者，例如毒品之種類與成分
    、尿液之毒品反應，或者槍彈有無殺傷力等鑑定，基於檢察
    一體原則，得由該管檢察長對於轄區內之案件，以事前概括
    選任鑑定人或囑託鑑定機關、團體之方式，俾便轄區內之司
    法警察官、司法警察對於調查中之此類案件，得即時送請先
    前已選任之鑑定人或囑託之鑑定機關、團體實施鑑定，以求
    時效（法務部92年9 月1 日法檢字第0920035083號函參照，
    刊載於法務部公報第312 期）。此種由檢察機關概括選任鑑
    定人或概括囑託鑑定機關、團體，再轉知司法警察官、司法
    警察於調查犯罪時參考辦理之作為，法無明文禁止，係為因
    應現行刑事訴訟法增訂傳聞法則及其例外規定之實務運作而
    為。此種由司法警察官、司法警察依檢察官所概括選任之鑑
    定人或囑託鑑定機關、團體所為之鑑定結果，與檢察官選任
    或囑託為鑑定者，性質上並無差異，同具有證據能力（最高
    法院96年度臺上字第2860號判決參照）。本案扣案之槍、彈
    ，於偵查中經高雄縣政府警察局依前開作業流程，送請內政
    部警政署刑事警察局鑑定，以及審判中經本院另行送請該局
    鑑定後，該局所出具之槍彈鑑定書，揆諸前揭說明，自屬「
    法律有規定」得為證據者，應具證據能力，合先敘明。
  (二)按被告以外之人於審判外之陳述，雖不符刑事訴訟法第159
    條之1 至第159 條之4 之規定，而經當事人於審判程序同意
    作為證據，法院審酌該言詞陳述或書面陳述作成時之情況，
    認為適當者，亦得為證據。當事人、代理人或辯護人於法院
    調查證據時，知有第159 條第1 項不得為證據之情形，而未
    於言詞辯論終結前聲明異議者，視為有前項之同意。刑事訴
    訟法第159 條之5 定有明文。本件檢察官、被告於本院準備
    、審判時，就本判決所引用之證人孫健明於警詢時之陳述，
    均明示同意有證據能力，且迄言詞辯論終結時止，均未聲明
    異議，本院認該具有傳聞證據性質之證據，其取得過程並無
    瑕疵，且與待證事實之關聯性非明顯過低，以之作為證據係
    屬適當，認俱得為證據使用，合先敘明。
貳、實體部分
一、上開犯罪事實，業據被告甲○○於警詢、偵訊、本院行準備
    程序及審理時均坦承不諱（見98年度偵字第31018 號卷第3
    至6 頁及第30頁、本院99年1 月26日準備程序筆錄、99年5
    月18日審判筆錄），並與證人孫健明嗣後於警詢時之陳述大
    致相符，且有上開手槍1 支及子彈3 顆扣案可資佐證。而該
    手槍1 支（槍枝管制編號：0000000000號）經送鑑驗結果，
    認該手槍係由仿BERETTA 廠M9型半自動手槍製造之槍枝，換
    裝土造金屬槍管而成之改造手槍，擊發功能正常，可供擊發
    適用子彈，認具殺傷力。扣案子彈3 顆經送鑑驗結果，均係
    非制式子彈，由金屬彈殼組合直徑約8.9 ±0.5 ㎜金屬彈頭
    而成，經取樣1 顆試射結果，可擊發，具殺傷力，餘之2 顆
    子彈，經試射，無法擊發，認均不具殺傷力，此有內政部警
    政署刑事警察局98年12月1 日刑鑑字第0980149994號槍彈鑑
    定書暨照片（見98年度偵字第31018 號卷第37、38頁）、內
    政部警政署刑事警察局99年4 月6 日刑鑑字第0990028442號
    函暨照片附卷可考（見99年度訴字第156 號卷第7 頁），足
    認被告自白與事實相符，本件事證明確，被告犯行洵堪認定
    ，應依法論科。
二、核被告甲○○所為，係犯槍砲彈藥刀械管制條例第8 條第4
    項之未經許可，寄藏可發射子彈具有殺傷力之改造手槍罪，
    及同條例第12條第4 項之未經許可寄藏子彈罪。槍砲彈藥刀
    械管制條例所稱之「寄藏」與「持有」，均係將物置於自己
    實力支配之下，僅寄藏必先有他人之持有行為，而後始為受
    寄代藏而已，故寄藏之受人委託代為保管，其保管之本身，
    亦屬持有，不過持有係受寄之當然結果，自僅論以寄藏犯行
    ，是本件被告受託保管槍彈，應各論以寄藏槍枝及寄藏子彈
    之單純一罪，不另就其「持有」之犯行論處。被告同時寄藏
    前述槍、彈，係以一行為而觸犯上開二罪名之想像競合犯，
    應依刑法第55條之規定，從較重之槍砲彈藥刀械管制條例第
    8 條第4 項未經許可寄藏改造槍枝罪論處。復按犯本條例之
    罪，於偵查或審判中自白，並供述全部槍砲、彈藥、刀械之
    來源及去向，因而查獲或因而防止重大危害治安事件之發生
    者，減輕或免除其刑，槍砲彈藥刀械管制條例第18條第4 項
    前段有明文規定。稽此規定意旨，乃在鼓勵犯本條例之罪之
    被告，勇於供述該槍、彈之來源與去向。查本件被告於偵查
    及審判中均供述扣案槍彈之來源係孫健明所交付等語，而孫
    健明亦因被告於偵查中供述槍彈來源始另明確坦承此部分犯
    行，使偵查機關因而得以確證孫健明另涉槍砲彈藥刀械管制
    條例第8 條第4 項之未經許可，持有可發射子彈具有殺傷力
    之手槍罪及同條例第12條第4 項之未經許可持有子彈罪嫌，
    並移送偵辦，因而對防止重大危害治安事件之發生有所助益
    ，經本院於準備程序調取臺灣高雄地方法院檢察署99年度偵
    字第214 號卷核閱屬實（見本院98年度審訴字第4998號卷第
    26 至29 頁），揆諸上揭規定意旨，爰依槍砲彈藥刀械管制
    條例第18條第4 項前段規定減輕其刑。本院爰審酌槍彈為我
    國法律明文禁止持有之物，且業經政府宣導已久，為社會大
    眾所明知之事，被告無故寄藏槍彈，顯無視於法禁，且對他
    人生命、身體及社會治安產生極大潛在危險，所生危害不輕
    ，惟念其並無前科素行，有其臺灣高等法院被告前案紀錄表
    在卷可憑，又於偵查及審判中始終自白並交代扣案槍、彈之
    來源，因而對防止重大危害治安事件之發生有所助益，且其
    受託寄藏上開槍彈期間並未以之作為犯罪工具之用等一切情
    狀，量處如主文所示之刑，並就併科罰金部分，依刑法第42
    條第3 項前段規定諭知易服勞役之折算標準，以資懲儆。又
    被告前未曾犯罪，此有臺灣高等法院被告前案紀錄表1 份在
    卷可按，其於犯後既已坦承犯行，深具悔意，且被告一家七
    口係屬低收入戶，被告其姐又為重度多障人士，此有低收入
    戶證明書及中華民國身心障礙手冊在卷可參，被告現職為印
    刷工人，一家之生計仰賴被告甚重，本院認其經此偵、審程
    序及刑之宣告後，自當知所警惕，信無再犯之虞，本院綜核
    各情，認前開宣告之刑，以暫不執行為適當，爰併宣告緩刑
    4 年，以啟自新。又為使被告深切記取教訓，並強化其法治
    之觀念，使其深知警惕避免再度犯罪，爰併依刑法第74條第
    2 項第4 款之規定，命被告應於緩刑期間，向公庫支付新臺
    幣6萬 元。若被告不履行此一負擔，且情節重大足認原宣告
    之緩刑難收其預期效果，而有執行刑罰之必要者，依現行刑
    法第75條之1 第1 項第4 款之規定，得撤銷其緩刑宣告，併
    此敘明。
三、扣案仿BERETTA 廠M9型半自動手槍製造之槍枝，換裝土造金
    屬槍管而成之改造手槍（含彈匣壹個，槍枝管制編號：0000
    000000號）1 支，屬違禁物，不論屬於被告與否，應依刑法
    第38條第1 項第1 款之規定宣告沒收。扣案具殺傷力之子彈
    1 顆，業經內政部警政署刑事警察局鑑驗試射，已經實際擊
    發，僅餘彈殼、彈頭，已不具有子彈的完整結構，失其子彈
    違禁物之性質，爰不予宣告沒收。至扣案不具殺傷力之子彈
    2 顆（均係非制式子彈，由金屬彈殼組合直徑8.9 ±0.5mm
    金屬彈頭而成），因無殺傷力，非屬違禁物，亦非被告犯罪
    所用或因犯罪所得之物，故不予宣告沒收，附此敘明。
四、不另為無罪諭知部分：
  (一)公訴意旨略以：被告甲○○明知未經許可，不得無故持有或
    寄藏可發射子彈具殺傷力之槍砲或子彈，竟於95年3 、4 月
    間某日，未經許可，在高雄縣湖內鄉○○村○○路○段213
    巷38號之1 其住處，受「孫健明」之成年男子之託，保管「
    孫健明」所交付如附表所示具殺傷力之改造手槍1 把、子彈
    3 顆，自斯時起即持有上開槍彈，並將之藏放於其上開住處
    2 樓房間衣櫥中。嗣於98年10月14日13時5 分許，在上開住
    處，為警搜索查獲，並扣得如附表所示之改造手槍1 把( 含
    彈匣1 個) 、子彈3 顆（其中1 顆已於送鑑時試射擊發）。
    因認被告就起訴時尚未送鑑之子彈2 顆部分，亦涉有槍砲彈
    藥刀械管制條例第12條第4 項之未經許可寄藏子彈罪嫌。
  (二)按犯罪事實應依證據認定之，無證據不得認定犯罪事實。不
    能證明被告犯罪或其行為不罰者，應諭知無罪之判決。刑事
    訴訟法第154 條第2 項、第301 條第1 項定有明文。又槍砲
    彈藥刀械管制條例第4 條第1 項第2 款所欲管制之子彈，須
    以可供各式槍砲使用，並具有殺傷力為要件。
  (三)上開起訴時尚未送鑑之扣案子彈2 顆，經本院另送鑑驗結果
    ，均係非制式子彈，由金屬彈殼組合直徑約8.9 ±0.5 ㎜金
    屬彈頭而成，經試射，無法擊發，認均不具殺傷力，此有內
    政部警政署刑事警察局99年4 月6 日刑鑑字第0990028442
    號函暨照片附卷可考（見99年度訴字第156 號卷第7 頁），
    是被告寄藏此2 顆無法擊發不具殺傷力之子彈，即不該當槍
    砲彈藥刀械管制條例第12條第4 項之未經許可寄藏子彈罪嫌
    ，本應為無罪之諭知，惟公訴意旨認被告此部分犯行若有罪
    ，與上開有罪部分具有想像競合之裁判上一罪關係，是本院
    即不另為無罪之諭知，併此敘明。
據上論斷，應依刑事訴訟法第299 條第1 項前段，槍砲彈藥刀械
管制條例第8 條第4 項、第12條第4 項，刑法第11條前段、第55
條、第42條第3 項前段、第74條第1 項第1 款、第2 項第4 款、
第38條第1 項第1 款，判決如主文。
中    華    民    國    99    年    5     月    31    日
                  刑事第十四庭  審判長法  官  陳銘珠
                                      法  官  林揚奇
                                      法  官  張凱鑫
上正本證明與原本無誤。
如不服本判決，應於收受送達後10日內向本院提起上訴。
中    華    民    國    99    年    5     月    31    日
                                      書記官  董明惠
附錄本案論罪科刑法條
槍砲彈藥刀械管制條例
第8條
未經許可，製造、販賣或運輸鋼筆槍、瓦斯槍、麻醉槍、獵槍、
空氣槍或第四條第一項第一款所定其他可發射金屬或子彈具有殺
傷力之各式槍砲者，處無期徒刑或五年以上有期徒刑，併科新臺
幣一千萬元以下罰金。
未經許可，轉讓、出租或出借前項所列槍枝者，處五年以上有期
徒刑，併科新臺幣一千萬元以下罰金。
意圖供自己或他人犯罪之用，而犯前二項之罪者，處無期徒刑或
七年以上有期徒刑，併科新臺幣一千萬元以下罰金。
未經許可，持有、寄藏或意圖販賣而陳列第一項所列槍枝者，處
三年以上十年以下有期徒刑，併科新臺幣七百萬元以下罰金。
第一項至第三項之未遂犯罰之。
第12條
未經許可，製造、販賣或運輸子彈者，處一年以上七年以下有期
徒刑，併科新台幣五百萬元以下罰金。
未經許可，轉讓、出租或出借子彈者，處六月以上五年以下有期
徒刑，併科新台幣三百萬元以下罰金。
意圖供自己或他人犯罪之用，而犯前二項之罪者，處三年以上十
年以下有期徒刑，併科新台幣七百萬元以下罰金。
未經許可，持有、寄藏或意圖販賣而陳列子彈者，處五年以下有
期徒刑，併科新台幣三百萬元以下罰金。
第一項至第三項之未遂犯罰之。

司法院資訊處製作；財團法人民間司法改革基金會備份。
